【裁判字號】    95,訴,5688
【裁判日期】    950928
【裁判案由】    給付管理費
【裁判全文】
臺灣臺北地方法院民事判決              95年度訴字第5688號
原      告  建佳財經天下住戶管理委員會
法定代理人  乙○○
訴訟代理人  羅步先
被      告  復華商業銀行股份有限公司
法定代理人  丁○○
訴訟代理人  丙○○
            甲○○
上列當事人間給付管理費事件，本院於民國95年9月11日言詞辯
論終結，判決如下：
    主      文
原告之訴及假執行之聲請均駁回。
訴訟費用由原告負擔。
    事實及理由
一、原告起訴主張：被告於民國94年 4月23日，依法院強制執行
    拍賣程序，取得門牌號碼臺中市西屯區○○○街66號地下一
    層之系爭房屋所有權，而原告為該大樓之管理委員會，因系
    爭房屋之原所有權人即訴外人余敏任自88年5月1日起至94年
    4 月30日止，共積欠管理費新臺幣（下同）88萬1280元，經
    多次催告未獲置理，為此援依公寓大廈管理條例第24條第 1
    項規定，請求被告給付前手余敏任所積欠之管理費及法定遲
    延利息等語。併聲明：(一)被告應給付原告88萬1280元，及自
    起訴狀繕本送達翌日起至清償日止，按週年利率百分之五計
    算之利息；(二)原告願供擔保，請准宣告假執行。
二、被告則以：公寓大廈管理條例第24條規定之立法目的，是為
    避免特定繼受人於繼受後主張其未參加規約之訂定而不受規
    約之拘束，至於已具體發生之管理費給付義務，則不在該條
    規範範圍內，亦即繼受人係繼受規約之地位，而非繼受已發
    生之債務，原告主張被告應繼受前手積欠之管理費，於法無
    據等語，資為抗辯。併聲明如主文第1項所示。
三、兩造不爭執之事實：
  (一)被告於94年 4月23日經由台中地院拍賣方式，購得門牌號碼
    台中市西屯區○○○街66號地下一層之所有權，並於同年6
    月16日辦妥所有權移轉登記，係原告管理之集合式社區區分
    所有權人。
  (二)上址原區分所有權人余敏任自88年5月1日起至94年 4月30日
    止，共積欠原告管理費88萬1280元（每月管理費 1萬2240元
    ，共積欠60個月）。
四、兩造爭執要旨：
    買受人（即被告）應否依公寓大廈管理條例第24條規定，繼
    受前手（即訴外人余敏任）積欠管理費之義務？
五、本院之判斷：
  (一)按所謂債之關係，指一方當事人得向他方當事人請求一定給
    付之法律關係，具有相對性，即一方當事人僅得向他方當事
    人主張，不得向第三人主張，此為民法之基本原則。現行法
    上為突破債之相對性，設有民法第425條、第425條之 1（買
    賣不破租賃）等條文，即在法律特別規定之情形下，使債權
    具有物權化之效力。衡諸憲法第15條保障人民財產權規定及
    司法院大法官會議釋字第400號解釋（憲法第 15條關於人民
    財產權應予保障之規定，旨在確保個人依其財產權之存續狀
    態行使其自由使用、收益及處分之權能，並免於遭受公權力
    或第三人之侵害，俾能實現個人自由、發展人格及維護尊嚴
    ）意旨，上開具有物權效力之債之關係，應以法律有明文規
    定者為限。此由我國民法於91年 6月26日修正時，特將最高
    法院48年台上字第1457號判例要旨明文化，為民法第 425條
    之 1規定，益臻明確。是如欲突破債之相對性原則，而使債
    之關係具有例外可拘束第三人之效力，必須有法律之明文規
    定者始得為之。本件原告與系爭房屋原所有人余敏任間有關
    給付管理費之權利義務，乃屬債之關係，參諸前開說明，本
    即具有相對性，在法律未有明文規定之情形下，原告應以不
    得向第三人請求為原則。
  (二)92年12月31日修正前之公寓大廈管理條例第24條「區分所有
    權之繼受人應繼受原區分所有權人依本條例或規約所定之一
    切權利義務」規定，其立法目的是為避免特定繼受人於繼受
    後主張未參加規約之訂定不受規約之拘束，為使規約對於繼
    受人亦有拘束力所為規定，性質上屬於「契約地位」之繼受
    規定，而非「已具體發生債務」之繼受規定。亦即後手對其
    繼受後所產生權利義務悉依原相關條例或規約定之，至於已
    具體發生之債務，如前手所積欠之管理費，則不在規範範圍
    內（臺灣高等法院暨所屬法院89年法律座談會研討結果參照
    ）。
  (三)上開條文嗣於92年12月31日修正，惟該次修正僅增加繼受人
    應於繼受前向管理負責人或管理委員會請求閱覽或影印規約
    等相關文件，並未改變前述繼受人繼受契約地位而非繼受已
    發生債務之旨，且由該次修正將法條文字修正為：「區分所
    有權之繼受人…應於繼受後『遵守』（原法條文字為「繼受
    」）原區分所有權人依本條例或規約所定之一切權利義務事
    項」，益見該條規範目的在於約束繼受人應遵守同條例或規
    約之規定，並無令後手承擔前手所積欠債務之意。是公寓大
    廈管理條例第24條規定，並無使債之關係具有物權化而得以
    拘束第三人之效力，從而，非經第三人（即本件被告）與債
    權人或債務人訂立契約承擔債務人之債務，其債務自不移轉
    於該第三人。原告據此主張被告取得系爭不動產所有權後，
    發生債務承擔效力，應繼受其前手所積欠之管理費，殊無足
    取。
  (四)綜上所述，被告並無繼受或負擔其前手余敏任所積欠管理費
    之義務，從而原告本於公寓及大廈管理條例第24條規定請求
    被告給付前手積欠之管理費及其法定遲延利息，即為無理由
    ，不應准許。原告之訴既經駁回，其假執行之聲請已失所附
    麗，應併駁回之。
六、本件事證已臻明確，兩造所提其餘攻擊防禦方法及舉證，與
    判決結果不生影響，爰不一一論述。
七、結論，本件原告之訴為無理由，依民事訴訟法第78條，判決
    如主文。
中    華    民    國    95    年    9     月    28    日
                        民事第五庭    法  官  胡宏文
以上正本係照原本作成
如對本判決上訴，須於判決送達後20日內向本院提出上訴狀
中    華    民    國    95    年    9     月    28    日
                                      書記官  曾寶生


司法院資訊處製作；財團法人民間司法改革基金會備份。
